【裁判字號】    94,簡上,37
【裁判日期】    950421
【裁判案由】    確認本票債權不存在
【裁判全文】
臺灣基隆地方法院民事裁定              94年度簡上字第37號
上  訴  人  乙○○
訴訟代理人  洪明俊律師
被上訴人    丙○○
上列當事人間清償債務事件，上訴人對於民國95年1月20日本院
94年度簡上第37號判決提起上訴，本院裁定如下：
    主  文
上訴駁回。
第三審訴訟費用由上訴人負擔。
    理  由
一、按對於簡易訴訟程序之第二審裁判，其上訴利益逾第466條
    所定之額數者，當事人固得以其適用法規顯有錯誤為理由，
    逕向最高法院提起上訴或抗告，但須經原裁判法院許可；前
    項許可，以訴訟事件所涉及之法律見解具有原則上之重要性
    者為限，民事訴訟法第436條之2第1項、第436條之3第1項及
    第2項分別定有明文。所謂適用法規顯有錯誤，係指原第二
    審判決就其取捨證據所確定之事實適用法規顯有錯誤而言，
    不包括認定事實不當之情形在內，有最高法院80年台上字第
    1326號判例可資參照。又判決不備理由或理由矛盾，固為民
    事訴訟法第469條第6款所規定判決當然違背法令，然判決當
    然違背法令究與適用法規顯有錯誤之情形有間，而對於簡易
    訴訟程序之第二審裁判，當事人僅得以其適用法規顯有錯誤
    為理由，向最高法院提起上訴，是有關認定事實錯誤，取捨
    證據失當及判決不備理由或理由矛盾，均不在該條項適用之
    列。另所謂原則上之重要性，乃指該事項所涉及之法律問題
    意義重大而有加以闡釋之必要，復有最高法院81年台抗字第
    160號判例可資參照。
二、本件上訴人對於原判決逕向最高法院提起上訴，所表明之上
    訴理由略以：（一）上訴人主張伊遭受到丁○○等人脅迫，
    並以證人甲○○之證詞以為證據：「... 被上訴人之一方在
    場者，曾以不好的口氣對上訴人撂話稱：『若不把事情處理
    好，就不要走了』..，渠等處理本件事件的方式，實與黑社
    會不相上下，當事人當時確實心生畏懼... 」等語，原審既
    在判決中引用該筆錄，但卻未提及甲○○是項證述，有何不
    採之處，遽下系爭協議書乃經雙方多次協調所作成，而在雙
    方有討價還價下，並無脅迫可言之結論，未將不採甲○○證
    言之心證理由加以說明，並因之令人不明曉判決主文作成之
    理由，當然構成民事訴訟法第469條第1項第6款之違誤。
    （二）原審判決就上訴人與被上訴人及訴外人張啟明間究否
    係合夥關係乙節之認定草率且不附理由，查被上訴人要求上
    訴人返還新台幣一百六十萬元，當初即由張啟明所匯，係為
    張啟明與被上訴人之共同出資，此觀被上訴人歷次書狀併一
    審判決中均有記載，原審判決應就其採認之理由詳為敘明，
    但原審判決卻對此隻字未提; 而原審判決中徒憑張啟明一人
    之證詞，即駁斥上訴人係介紹人之主張，並且亦不論書面證
    據上，倍力公司之股東僅有徐瑩、張啟明即被上訴人之事實
    ，亦未說明為何不採認連被上訴人亦不爭執之倍力公司相關
    登記資料，原審判決對上訴人是否為合夥人乙節之事實採認
    ，其自由心證之行使顯然違背論理之要求，同時無論就採認
    張啟明證詞之理由，或不採認上訴人主張及相關登記資料之
    理由，俱付之闕如，此顯然為判決理由未備，判決當然存在
    違法等語。
三、按判決不備理由或理由矛盾，固為民事訴訟法第469條第6款
    所規定判決當然違背法令，然判決當然違背法令究與適用法
    規顯有錯誤之情形有間，對於簡易訴訟程序之第二審裁判，
    當事人僅得以其適用法規顯有錯誤為理由，向最高法院提起
    上訴，是有關認定事實錯誤，取捨證據失當及判決不備理由
    或理由矛盾，均不在該條項適用之列（最高法院92年台上字
    第320號判決可資參照）。查本件上訴人所陳之前開上訴理
    由各節，僅係就本院判決認定事實、取捨證據之當否予以爭
    執，核與適用法規是否顯有錯誤無涉，其執是提起第三審上
    訴，自非合法; 又上訴人並未說明本院判決有何「適用法規
    顯有錯誤」情事，其所為指摘與適用法規是否錯誤無涉，尤
    難認其上訴涉及之法律見解，具有原則上之重要性。從而，
    本件上訴人之上訴不應許可，應予裁定駁回。
四、依民事訴訟法第436條之3第3項後段、第95條、第78條，裁
    定如主文。
中    華    民    國    95    年    4     月    21    日
                  民事庭審判長法  官  邱璿如
                              法  官  徐世禎
                              法  官  林李達
以上正本係照原本作成。
對於簡易訴訟程序之第二審裁定，其抗告利益逾一百五十萬元者
，當事人得以其適用法規顯有錯誤為理由，逕向最高法院提起抗
告。
如對於本裁定抗告，須於裁定送達後10日內向本院提出抗告，同
時表明抗告理由；如已於本裁定宣示後送達前提起抗告者，應於
裁定送達後10日內補具抗告理由（均須按他造當事人之人數附繕
本）。
中    華    民    國    95    年    4     月    24    日
                              書記官  黃錫煒


司法院資訊處製作；財團法人民間司法改革基金會備份。
